臺灣南投地方法院民事裁定
111年度監宣字第115號
聲  請  人  謝春香  

相  對  人  謝秋秀  



關  係  人  謝忠賢  

關  係  人  謝忠義  

關  係  人  洪佳伶  

關  係  人  王玉堂  

關  係  人  王庭基  

關  係  人  王碧蓮  

關  係  人  王碧霞  

關  係  人  王瑀涵  

關  係  人  王藝文  


關  係  人  王藝華  


關  係  人  王藝明  

關  係  人  王藝真  


關  係  人  王藝倫  


上列聲請人對於相對人聲請監護宣告事件，本院裁定如下：
    主    文
一、宣告謝秋秀（女，民國00年00月00日出生，身分證統一編號
    ：Z000000000號）為受監護宣告之人。
二、選定謝春香（女，民國00年0月00日出生，身分證統一編號
    ：Z000000000號）為受監護宣告人謝秋秀之監護人。
三、指定謝忠賢（男，民國00年0月0日出生，身分證統一編號：
    Z000000000號）為會同開具受監護宣告人謝秋秀財產清冊之
    人。
四、程序費用由受監護宣告人謝秋秀負擔。　
    理    由
一、本件聲請意旨略以：聲請人為相對人謝秋秀之姊，相對人自
    84年3月17日起因精神疾病，經家人送醫診治均不見起色，
    目前不能處理自己生活事務，且精神狀況已達不能辨識其意
    思表示之效果；爰依家事事件法第164條，聲請准予對相對
    人為監護宣告，並選定聲請人為監護人，指定關係人謝忠賢
    為會同開具財產清冊之人等語。
二、按對於因精神障礙或其他心智缺陷，致不能為意思表示或受
    意思表示，或不能辨識其意思表示之效果者，法院得因本人
    、配偶、四親等內之親屬、最近一年有同居事實之其他親屬
    、檢察官、主管機關、社會福利機構、輔助人、意定監護受
    任人或其他利害關係人之聲請，為監護之宣告。又法院為監
    護之宣告時，應依職權就配偶、四親等內之親屬、最近一年
    有同居事實之其他親屬、主管機關、社會福利機構或其他適
    當之人選定一人或數人為監護人，並同時指定會同開具財產
    清冊之人。法院選定監護人時，應依受監護宣告之人之最佳
    利益，優先考量受監護宣告之人之意見，審酌一切情狀，並
    注意下列事項：一、受監護宣告之人之身心狀態與生活及財
    產狀況。二、受監護宣告之人與其配偶、子女或其他共同生
    活之人間之情感狀況。三、監護人之職業、經歷、意見及其
    與受監護宣告之人之利害關係。四、法人為監護人時，其事
    業之種類與內容，法人及其代表人與受監護宣告之人之利害
    關係。民法第14條第1項、第1111條第1項、第1111條之1分
    別定有明文。
三、經查，聲請人主張之事實，業據其提出戶籍謄本、相對人全
    國財產稅總歸戶財產查詢清單、中華民國身心障礙證明正反
    面影本、衛生福利部草屯療養院診斷證明書為證；另本院審
    驗相對人之心神狀況，於鑑定人即衛生福利部草屯療養院陳
    佩琳醫師前訊問相對人，相對人對於本院之詢問，僅能正確
    回答其姓名，其餘問題則僅尖叫、吶喊，並稱其要回去等語
    ，可見其認知辨識及為意思表示之能力有所欠缺；又經該院
    鑑定結論略以：鑑定期間，相對人的語言理解能力、表達能
    力與現實感難以回應提問。根據美國精神疾病診斷與統計手
    冊第五版之診斷準則，相對人之診斷為思覺失調症、智能不
    足。相對整體功能退化，自我照顧程度有限，其他工具性日
    常生活活動如打電話、購物、交通、家務、服藥、財務管理
    均無法自行完成，需由家人或工作人員協助，建議在醫療、
    財務、生活應用與決策上需由他人代理，以維護其權益。綜
    合相對人過去生活史、疾病史、身體檢查、精神狀態檢查及
    心理評估結果，認為相對人因上述精神障礙與心智缺陷，致
    不能為意思表示或受意思表示，或不能辨識其意思表示之效
    果等語，此有該院111年8月2日草療精字第1110008915號函
    所附相對人民事鑑定報告書在卷為憑。是以，本院認相對人
    之精神狀態，已達不能為意思表示或受意思表示，且不能辨
    識其意思表示效果之程度，爰依法為監護之宣告。
四、關於選定監護人部分：
　　本院審酌相對人前未訂有意定監護契約，而聲請人為相對人
    之長姊，誼屬至親，協助處理相對人日常生活起居事宜，並
    有意願出任監護人一職；又相對人並無配偶、子女，而相對
    人之弟謝忠賢、謝忠義亦同意由聲請人擔任相對人之監護人
    ，此有聲請狀、親屬團體會議推定監護人、會同開具財產清
    冊之人說明書在卷，並有本院職權查詢司法院意定監護契約
    管理系統查詢結果列印紙在卷足佐；另相對人之其餘已成年
    未逾65歲之四親等內親屬雖經本院通知，未就本件聲請及監
    護或會同開具財產清冊之人之人選表示意見，可見其等亦無
    意擔任相對人之監護人，亦不適宜選定其等為相對人之監護
    人。是堪認由聲請人擔任監護人，符合受監護宣告人之最佳
    利益，爰選定聲請人為相對人之監護人。
五、關於指定會同開具財產清冊之人部分：
　　聲請人請求指定相對人之弟即關係人謝忠賢為會同開具財產
    清冊之人，已獲謝忠賢同意，此有謝忠賢出具之同意書在卷
    可佐；另聲請人及相對人之弟謝忠義亦同意由謝忠賢為會同
    開具財產清冊之人，堪認由謝忠賢擔任相對人之會同開具財
    產清冊之人應無不妥，爰依法指定謝忠賢為會同開具財產清
    冊之人。又依民法第1113條準用同法第1099條規定，監護開
    始時，監護人謝春香對於受監護宣告人謝秋秀之財產，應會
    同謝忠賢，於2個月內開具財產清冊，並陳報法院，於開具
    完成並陳報法院前，監護人對於受監護宣告之人之財產，僅
    得為管理上必要之行為，併此指明。
六、程序費用負擔之依據：家事事件法第164條第2項。
中　　華　　民　　國　　111 　年　　8 　　月　　8 　　日
                家事法庭    法  官　黃立昌
以上正本係照原本作成。
如對本裁定抗告，須於裁定送達後10日之不變期間內，向本院提
出抗告狀，並應繳納抗告費新臺幣1,000元。
中　　華　　民　　國　　111 　年　　8 　　月　　11　　日
                            書記官